【裁判字號】    95,上訴,1948
【裁判日期】    951212
【裁判案由】    違反毒品危害防制條例
【裁判全文】
臺灣高等法院高雄分院刑事判決        95年度上訴字第1948號
上  訴  人
即  被  告  甲○○
上列上訴人因違反毒品危害防制條例案件，不服臺灣高雄地方法
院95年度訴字第761號中華民國95年9月19日第一審判決（起訴案
號：臺灣高雄地方法院檢察署95年度毒偵字第1079號），提起上
訴，本院判決如下：
    主  文
原判決撤銷。
甲○○施用第一級毒品，處有期徒刑陸月，如易科罰金，以銀元
佰元即新台幣玖佰元折算壹日。
    事  實
一、甲○○前因施用毒品違反毒品危害防制條例案件，經臺灣高
    雄地方法院裁定觀察勒戒、強制戒治，於民國91年10月9 日
    因停止強制戒治出所，所餘戒治期間付保護管束，於92年5
    月16日保護管束期滿執行完畢。詎其仍未戒除毒品，於強制
    戒治執行完畢釋放後5 年內，復基於施用第一級毒品海洛因
    之犯意，於94年5 月1 日下午3 時5 分許採尿回溯96小時內
    之某時，在某僻靜處所，施用第一級毒品海洛因1 次。嗣於
    94年5 月1 日下午3 時5 分許，因其屬於列管毒品人口而經
    警採集其尿液檢體送驗，結果呈嗎啡陽性反應，始悉上情。
二、案經高雄縣政府警察局報告臺灣高雄地方法院檢察署檢察官
    偵查起訴。
    理  由
一、按鑑定人由審判長、受命法官或檢察官就下列之人選任1 人
    或數人充之：(一)就鑑定事項有特別知識經驗者。(二)經政府機
    關委任有鑑定職務者；鑑定之經過及其結果，應命鑑定人以
    言詞或書面報告；法院或檢察官得囑託醫院、學校或其他相
    當之機關、團體為鑑定，或審查他人之鑑定，並準用第203
    條至第206 條之1 規定，刑事訴訟法第198 條、第206 條第
    1 項、第208 條第1 項分別定有明文。經查：
 1、本件卷附高雄醫學大學附設中和紀念醫院濫用藥物尿液檢驗
    報告、法務部調查局DNA鑑定通知書，係原審委請鑑定，依
    據上開規定，為刑事訴訟法第159條第1項規定之例外情形，
    應有證據能力。
 2、本件卷附長榮大學確認報告，係警方未經法院或檢察官授權
    即主動送鑑，固與刑事訴訟法第208 條前段之規定不符，惟
    本院審酌人權保障及公共利益之均衡維護，即考量上開檢驗
    機關係屬衛生署濫用藥物檢驗認可機構（參卷附確認報告所
    載之認可字號），所採行之檢驗方法與高雄醫學大學附設中
    和紀念醫院尿液檢驗方法相同，對被告在訴訟上防禦並無較
    不利益之情形（最高法院93年度台上字第5275號判決意旨可
    參）各節，依刑事訴訟法第158 條之4 之規定，認上開檢驗
    報告應有證據能力。
二、訊據上訴人即被告甲○○否認有何施用海洛因犯行，辯稱：
    伊自上開強制戒治執行完畢後，即未曾施用海洛因，不知為
    何尿液檢驗結果會有毒品反應云云，經查：
 1、被告於94年5 月1 日下午3 時5 分許，因其屬於列管毒品人
    口而經警採集其尿液檢體送驗，該尿液經長榮大學、高雄醫
    學大學附設中和紀念醫院以酵素免疫分析初步檢驗，復以氣
    象層析質譜儀法確認檢驗鑑定結果，均係呈嗎啡陽性反應，
    分別有長榮大學確認報告（見警卷第7 頁）、高雄醫學大學
    附設中和紀念醫院95年7 月25日0000-000號濫用藥物尿液檢
    驗報告（見原審卷第40頁）在卷可稽。
 2、按尿液檢驗結果，理論上如果扣除人為因素（例如檢體之間
    的污染）不予列計者，氣相層析質譜儀之精確度接近百分之
    百。本件原審採集被告口腔棉棒後，將之與被告於高雄縣政
    府警察局林園分局大寮分駐所採集之尿液送請法務部調查局
    進行DNA 鑑定，該局鑑定結果為：依據遺傳法則推定，送驗
    尿液及口腔棉棒之粒線體者之DNA 序列均相符，因此認為此
    二檢品極可能（機率為99.88%以上）為同1 人或同1 母系血
    緣關係者所有，有該局95年5 月22日調科肆字第
    09500231750 號鑑定通知書（見原審卷第25-26 頁）附卷可
    稽，且被告於原審亦稱：尿液由伊本人排放，並親自封緘，
    有本院準備程序筆錄及列管毒品人口尿液檢體採集送驗紀錄
    表在卷足稽（見警卷第6 頁，原審卷第33頁），本件扣案尿
    液確屬被告所有，並無遭其他尿液污染之情，足資認定被告
    確有施用海洛因之犯行。
 3、施用海洛因後24小時內經由尿液排出之量可達使用劑量之80
    ％，其於尿液中排出之最長時限，受施用劑量、施用方式、
    個人體質及其代謝情況等因素影響，因個案而異，一般可檢
    出之最長時間為海洛因服用後2 至4 天，此有行政院衛生署
    管制藥品管理局（下稱管制藥品管理局）91年10月3 日管檢
    字第110436號函可參，是被告有於前揭為警採尿前96小時內
    ，施用第一級毒品海洛因之犯行。至檢察官雖以上開為警採
    尿前回溯24小時內之某時，為認定被告施用第一級毒品海洛
    因之犯罪時間，然依前揭行政院衛生署管制藥品管理局之函
    釋說明，一般可檢出施用海洛因之時間最長為4 天，故本件
    被告既否認犯行，無從比對其自白以佐證犯罪之時點，自不
    宜將被告施用毒品之犯行限縮於為警採尿前之24小時內，附
    此敘明。
 4、被告前曾因施用毒品違反毒品危害防制條例案件，經原審法
    院裁定觀察勒戒、強制戒治，於91年10月9 日因停止強制戒
    治出所，所餘戒治期間付保護管束，於92年5 月16日保護管
    束期滿執行完畢，有臺灣高等法院被告前案紀錄表在卷可稽
    ，其於強制戒治執行完畢釋放後5 年內，再為本次施用毒品
    犯行，應依法論科。
三、按海洛因為毒品危害防制條例第2 條第2 項第1 款所規定之
    第一級毒品，是核被告所為，係犯同條例第10條第1 項之施
    用第一級毒品。其施用第一級毒品前後持有毒品之低度行為
    ，為其施用毒品之高度行為所吸收，不另論罪。
四、原審予以論科，固非無見；惟被告上開施用第一級毒品地點
    ，並無證據顯示係在被告位於高雄縣大寮鄉○○村○○路14
    之18號16樓住處房間內，則原判決此部分事實認定，稍有速
    斷。被告上訴仍執前詞否認犯行，雖無理由，但原判決既有
    上開可議，自應撤銷改判。爰審酌被告前因毒品危害防制案
    件，經觀察勒戒、強制戒治，詎其仍未能徹底戒絕毒品，顯
    見其無戒毒悔改之意，犯後雖未坦承犯行，惟念其僅施用第
    一級毒品一次，僅自戕一己之身體健康，之前又無其他因施
    用毒品判刑紀錄（有卷附臺灣高等法院被告前案紀錄表可參
    ）等一切情狀，量處如主文所示之刑，又被告行為時之易科
    罰金折算標準，修正前罰金罰鍰提高標準條例第2 條前段（
    現已刪除）規定，就其原定數額提高為100 倍折算1 日，則
    易科罰金折算標準，應以銀元300 元折算1 日，經折算為新
    臺幣後，應以新臺幣900 元折算為1 日。惟95年7 月1 日修
    正公布施行之刑法第41條第1 項前段則規定：「犯最重本刑
    為五年以下有期徒刑以下之刑之罪，而受六個月以下有期徒
    刑或拘役之宣告者，得以新臺幣一千元、二千元或三千元折
    算一日，易科罰金。」比較修正前後之易科罰金折算標準，
    以95年7 月1 日修正公布施行前之規定，較有利於被告，則
    應依刑法第2 條第1 項前段，適用修正前刑法第41條第1 項
    前段規定，諭知以銀元300 元即新台幣900 元折算1 日之折
    算標準。
五、公訴意旨另認被告係自前次強制戒治期滿後之某日起，有連
    續施用海洛因之犯行，然此部分業據被告否認在卷，又依公
    訴人所提出之上開尿液檢驗報告，亦僅能證明被告在採尿時
    起回溯96小時內之某時，曾有施用海洛因1 次之上開犯行，
    尚無法認定被告有其他連續施用海洛因之事實，此外，復查
    無其他證據可資佐證，此部分尚屬不能證明，然公訴人認此
    部分事實與前述有罪部分有連續犯之裁判上一罪關係，爰不
    另為無罪之諭知。
據上論斷，應依刑事訴訟法第369 條第1 項前段、第364 條、第
299 條第1 項前段，毒品危害防制條例第10條第1 項，刑法第2
條第1 項前段、修正前刑法第41條第1 項前段，修正前罰金罰鍰
提高標準條例第2 條，判決如主文。
本案經檢察官張其主到庭執行職務。
中    華    民    國    95    年    12    月    12    日
                  刑事第一庭    審判長法  官  郭雅美
                                      法  官  莊崑山
                                      法  官  張意聰
以上正本證明與原本無異。
如不服本判決應於收受本判決後10日內向本院提出上訴書狀，其
未敘述上訴理由者，並得於提起上訴後10日內向本院補提理由書
狀（均須按他造當事人之人數附繕本）「切勿逕送上級法院」。
中    華    民    國    95    年    12    月    12    日
                                      書記官  呂素珍
附錄本件論罪科刑法條：
毒品危害防制條例第10條第1項
施用第一級毒品者，處 6 月以上 5 年以下有期徒刑。


司法院資訊處製作；財團法人民間司法改革基金會備份。
